【裁判字號】    97,訴,3342
【裁判日期】    970915
【裁判案由】    毒品危害防制條例
【裁判全文】
臺灣臺中地方法院刑事判決              97年度訴字第3342號
公  訴  人  臺灣臺中地方法院檢察署檢察官
被      告  甲○○
                    （現在臺灣臺中監獄執行中）
                    國民
上列被告因違反毒品危害防制條例案件，經檢察官提起公訴（97
年度毒偵字第3868號），本院合議庭裁定改以簡式審判程序審理
，判決如下：
    主    文
甲○○施用第一級毒品，累犯，處有期徒刑壹年壹月。
    犯罪事實
一、甲○○前於民國88年間，因施用毒品案件，經本院以88年度
    毒聲字第6368號裁定送觀察、勒戒後，認有繼續施用之傾向
    ，再經本院以88年度毒聲字第6746號裁定令入戒治處所施以
    強制戒治1 年，期間曾經評定為合格而無繼續戒治必要，經
    本院以89年度毒聲字第3963號裁定停止戒治，所餘戒治期間
    付保護管束，至89年11月24日期滿執行完畢，而由臺灣臺中
    地方法院檢察署檢察官以89年度戒毒偵字第620 號為不起訴
    處分確定；又於92年間，因施用毒品案件，經本院以92年度
    毒聲字第2242號裁定令入戒治處所施以強制戒治1 年，而於
    93年1月9日，因毒品危害防制條例修正而釋放。上開施用毒
    品犯行，並經檢察官提起公訴，由本院以93年度訴字第 148
    號刑事判決判處有期徒刑10月確定（已執行完畢）；嗣於94
    年間，再因施用毒品案件，經本院判處有期徒刑6月及1年，
    並定應執行刑為有期徒刑1年4月確定，入監執行後，甫於96
    年3月23日縮短刑期假釋，至96年5月19日假釋期滿未經撤銷
    ，以已執行論；復於96年間，因施用毒品案件，經本院分別
    判處有期徒刑1年1月及7月，並定應執行刑為有期徒刑1年 6
    月確定（現正在執行中）。詎甲○○猶不知戒絕，明知海洛
    因已列為毒品危害防制條例第2條第2項第1 款所稱之第一級
    毒品，竟另基於施用第一級毒品海洛因之犯意，於向真實姓
    名年籍不詳綽號「阿九」之人購入第一級毒品海洛因後，即
    於96年10月2日上午10時30分許，在臺中縣神岡鄉○○街1巷
    1弄6號住處，將第一級毒品海洛因加水稀釋後，再以注射針
    筒注射血管之方式，施用第一級毒品海洛因1次。嗣於翌（3
    ）日下午3 時15分許，在臺中縣警察局豐原分局接受列管毒
    品人口定期調驗時，所採集之尿液經送驗結果，呈第一級毒
    品海洛因水解後之嗎啡陽性反應，而查悉上情。
二、案經臺中縣警察局豐原分局報告臺灣臺中地方法院檢察署檢
    察官偵查起訴。
    理    由
一、訊據被告甲○○對於在上開時、地，非法施用第一級毒品海
    洛因1次之犯罪事實供承不諱，且被告於96年10月3日為警採
    集之尿液，經送中山醫學大學附設醫院檢驗科藥物檢測中心
    檢驗結果，確呈第一級毒品海洛因水解後之嗎啡陽性反應，
    有該檢測中心出具之尿液檢驗報告1 份附卷可稽，足見被告
    之自白與事實相符，而堪以採信。從而，本件事證明確，被
    告施用第一級毒品海洛因1次之犯行，堪以認定。
二、按毒品危害防制條例於92年7月9日修正公布，自93年1月9日
    施行，其中第20條、第23條將施用毒品之刑事處遇程序，區
    分為「初犯」及「5年內再犯」、「5年後再犯」。依其立法
    理由之說明：「初犯」，經觀察、勒戒及強制戒治後，應為
    不起訴處分或不付審理之裁定；經觀察、勒戒或強制戒治執
    行完畢釋放後，「5 年內再犯」者，因其再犯率甚高，原實
    施之觀察、勒戒及強制戒治既已無法收其實效，爰依法追訴
    或裁定交付審理。至於經觀察、勒戒或強制戒治執行完畢釋
    放後，「5 年後再犯」者，前所實施之觀察、勒戒及強制戒
    治已足以遮斷其施用毒品之毒癮，為期自新及協助其斷除毒
    癮，仍適用「初犯」規定，先經觀察、勒戒及強制戒治之程
    序。從而依修正後之規定，僅限於「初犯」及「5 年後再犯
    」2 種情形，始應先經觀察、勒戒及強制戒治程序。倘被告
    於5年內已再犯，經依法追訴處罰，縱其第3次（或第3 次以
    上）再度施用毒品之時間，在初犯經觀察、勒戒或強制戒治
    執行完畢釋放5年以後，已不合於「5年後再犯」之規定，且
    因已於「5 年內再犯」，顯見其再犯率甚高，原實施觀察、
    勒戒或強制戒治，已無法收其實效，即應依該條例第10條處
    罰（最高法院95年第7 次刑事庭會議決議參照）。被告前於
    88年間，因施用毒品案件，經本院以88年度毒聲字第6368號
    裁定送觀察、勒戒後，認有繼續施用之傾向，再經本院以88
    年度毒聲字第6746號裁定令入戒治處所施以強制戒治1 年，
    期間曾經評定為合格而無繼續戒治必要，經本院以89年度毒
    聲字第3963號裁定停止戒治，所餘戒治期間付保護管束，至
    89年11月24日期滿執行完畢，而由臺灣臺中地方法院檢察署
    檢察官以89年度戒毒偵字第620 號為不起訴處分確定；又於
    92年間，因施用毒品案件，經本院以92年度毒聲字第2242號
    裁定令入戒治處所施以強制戒治1 年，而於93年1月9日，因
    毒品危害防制條例修正而釋放；上開施用毒品犯行，並經檢
    察官提起公訴，由本院以93年度訴字第148 號刑事判決判處
    有期徒刑10月確定（已執行完畢）；嗣於94年間，再因施用
    毒品案件，經本院判處有期徒刑6月及1年，並定應執行刑為
    有期徒刑1年4月確定；復於96年間，因施用毒品案件，經本
    院分別判處有期徒刑1 年1月及7月，並定應執行刑為有期徒
    刑1年6月確定等情，有臺灣高等法院被告前案紀錄表及臺灣
    臺中地方法院檢察署刑案資料查註紀錄表各1 份在卷可憑，
    是被告本件施用第一級毒品海洛因之時間，雖均在初犯經強
    制戒治執行完畢5年以後，而合於「5年後再犯」之規定，惟
    其於94年、96年間，已因「5 年內再犯」施用毒品犯行，分
    別被判刑確定，故本件被告施用第一級毒品海洛因之犯行，
    應依毒品危害防制條例第10條之規定，予以依法論科。
三、查海洛因係毒品危害防制條例第2條第2項第1 款所規定之第
    一級毒品。核被告所為，係犯同條例第10條第1 項之施用第
    一級毒品罪。其持有毒品之行為，意在供己施用，故持有之
    低度行為，應為施用之高度行為所吸收，不另論罪。被告前
    於94年間，因施用毒品案件，經本院判處有期徒刑6月及1年
    ，並定應執行刑為有期徒刑1年4月確定，入監執行後，甫於
    96年3月23日縮短刑期假釋，至96年5月19日假釋期滿未經撤
    銷，以已執行論等情，有前揭紀錄表2 份附卷可參，其於有
    期徒刑執行完畢後5 年內，再故意犯本件有期徒刑以上之罪
    ，為累犯，應依法加重其刑。爰審酌被告前因施用毒品犯行
    ，經觀察、勒戒、強制戒治，甚至刑之執行，竟猶故態復萌
    ，再施用毒品不輟，無視於毒品對於自身健康之戕害及國家
    對於杜絕毒品犯罪之禁令，實不足取，惟念被告犯罪後坦承
    犯行，態度良好，且施用毒品成癮者，其心癮甚難戒除，絕
    難戒絕斷癮，致其再犯率均偏高，具「病患性犯人」之特質
    ，徒科以重刑，並不能使其戒除毒癮，而應與醫療治療及心
    理矯治併重等一切情狀，量處如主文所示之刑，以示懲儆。
據上論斷，應依刑事訴訟法第273條之1第1項、第299條第1 項前
段，毒品危害防制條例第10條第1 項，刑法第11條前段、第47條
第1項，判決如主文。
本案經檢察官乙○○到庭執行職務。
中    華    民    國    97    年     9    月    15    日
                  刑事第四庭    法  官   郭妙俐
上正本證明與原本無異。
如不服本判決，應於判決送達後10日內向本院提出上訴狀，上訴
於臺灣高等法院臺中分院（須附繕本）。
上訴書狀如未敘述理由，應於上訴期間屆滿後20日內補提理由書
於本院。
                                書記官   廖鳳美
中    華    民    國    97    年      9   月    15    日
附錄本案論罪科刑法條全文
毒品危害防制條例第10條
施用第一級毒品者，處6月以上5年以下有期徒刑。
施用第二級毒品者，處3年以下有期徒刑。


司法院資訊處製作；財團法人民間司法改革基金會備份。
